【裁判字號】    97,台上,3484
【裁判日期】    970724
【裁判案由】    違反毒品危害防制條例
【裁判全文】
最高法院刑事判決            九十七年度台上字第三四八四號
上  訴  人  甲○○
選任辯護人  藍慶道律師
上列上訴人因違反毒品危害防制條例案件，不服台灣高等法院台
南分院中華民國九十七年四月三十日第二審更審判決（九十七年
度上更(二)字第六六號，起訴案號：台灣雲林地方法院檢察署九十
四年度偵字第三二０七號），提起上訴，本院判決如下：
    主  文
原判決撤銷，發回台灣高等法院台南分院。
    理  由
本件原判決認定上訴人甲○○有煙毒、竊盜等前科，最近一次係
因竊盜罪，經台灣雲林地方法院判處有期徒刑八月確定，於民國
九十三年一月二十六日執行完畢，猶不知警惕，竟意圖營利，基
於販賣第一級毒品海洛因之概括犯意：(一)自九十四年二月間起，
至同年五月二十日止，前後多次在雲林縣西螺鎮愛琴海汽車旅館
旁、中山國小旁濟公廟、西螺馬路邊，西螺青葉便當旁邊等處，
連續約二十七次販賣第一級毒品海洛因予莊宗泉，金額除一次新
台幣（下同）二千元、一次三千元、一次五千元外，其餘二十四
次均為一千元，共計三萬四千元。(二)自九十四年三月三十日起至
四月十八日止，前後多次在雲林縣西螺鎮愛琴海汽車旅館旁、中
山國小旁濟公廟、西螺馬路邊，西螺青葉便當旁邊等處，連續約
十二次販賣第一級毒品海洛因予林富加，金額除一次二千元，其
餘十一次均為一千元，共計一萬三千元。嗣於九十四年七月二十
七日十六時五十五分許，為警持搜索票在雲林縣西螺鎮○○里○
○路十巷四號上訴人住處查獲，並扣得海洛因六小包（淨重十一
．七八公克，空包裝重二．二五公克，純度三十六．０六％，純
質淨重四．二五公克），及販賣用工具小型電子磅秤一台、鏟子
三支、黑色皮包一個，與上訴人所有預備供分裝毒品所用之分裝
袋一百二十個等情。因而撤銷第一審論處上訴人連續販賣第一級
毒品之科刑判決，改判仍論處上訴人連續販賣第一級毒品罪刑（
無期徒刑），固非無見。
惟查：(一)、刑事訴訟法第一百六十五條之一第二項規定：「錄音
、錄影、電磁紀錄或其他相類之證物可為證據者，審判長應以適
當之設備，顯示聲音、影像、符號或資料，使當事人、代理人、
辯護人或輔佐人辨認或告以要旨。」，旨在使審判期日之證據調
查程序，對於新型態科技證據，落實踐行證據開示（discovered
evidence）以確保被告在訴訟中應有之答辯權益。本件關於行動
電話0000000000雙向通聯紀錄光碟一片，查屬須以適
當設備，顯示文字資料之新型態科技證據，原審於九十七年四月
十六日審判期日，其調查證據程序僅以「提示偵字第三二０七號
卷第五三頁（即證物袋內光碟一片），並告以要旨」方式，為證
據開示，顯不符前開落實新型態科技證據開示之規定，其調查證
據程序不能謂無違背法令。(二)、法院依刑事訴訟法第四十四條第
一項第十款及第四十二條規定，固均得實施勘驗，然前一種勘驗
，猶如在審判期日對於證人行交互詰問，在審判長訴訟指揮之下
，實質上屬於合議庭踐行調查證據程序，勘驗結果直接成為調查
證據之一部分，而後一種勘驗，則在審判期日以外之程序所為，
實施勘驗所製作之筆錄或其他文書僅屬於證據而已，欲以之作為
判斷事實依據，仍須踐行審判期日之調查證據程序，亦即須依同
法第一百六十五條將勘驗筆錄或其他文書向當事人、代理人、辯
護人或輔佐人「宣讀或告以要旨」後，始告合法調查。本件原審
九十七年三月二十六日準備程序中實施之勘驗，係由受命法官單
獨一人為之，屬後一種勘驗，其勘驗筆錄並未於九十七年四月十
六日審判期日踐行「宣讀或告以要旨」之調查證據程序，揆之前
開法條闡釋，其調查證據程序亦不能謂無違背法令。(三)、又另須
敘明者，同法第一百五十五條第二項規定：「未經合法調查之證
據，不得作為判斷之依據。」嚴格證明規定，透過證據能力之機
制，旨在彰顯刑事訴訟之程序正義。前述新型態科技證據及勘驗
證據既未經合法調查，依法不具證據能力，原審竟引為認定上訴
人犯罪之依據，更屬違誤。上訴人上訴意旨所為指摘，並非全無
理由，應認原判決仍有撤銷發回更審之原因。
據上論結，應依刑事訴訟法第三百九十七條、第四百零一條，判
決如主文。
中    華    民    國  九十七  年    七    月  二十四  日
                      最高法院刑事第五庭
                          審判長法官  陳  正  庸
                                法官  賴  忠  星
                                法官  林  秀  夫
                                法官  宋      祺
                                法官  陳  祐  治
      本件正本證明與原本無異
                                      書  記  官
中    華    民    國  九十七  年    七    月  三十一  日
                                                Ａ


司法院資訊處製作；財團法人民間司法改革基金會備份。
